臺灣高等法院刑事裁定
109年度抗字第222號
抗  告  人  
即  受刑人  張文政



選任辯護人  蔡尚樺律師                    
上列抗告人即受刑人因聲請撤銷緩刑案件，不服臺灣桃園地方法
院中華民國108年12月13日裁定（108年度撤緩字第199號），提
起抗告，本院裁定如下：
    主  文
原裁定撤銷。
檢察官之聲請駁回。
    理  由
一、原裁定意旨略以：
(一)抗告人即受刑人張文政因偽造有價證券等案件，經原審法院
    於民國107年12月19日以107年度訴字第51號各判處有期徒刑
    6月、1年6月，緩刑5年，緩刑期間付保護管束，並應向指定
    之政府機關、政府機構、行政法人、社區或其他符合公益目
    的之機構或團體提供240小時之義務勞務，該判決於108年1
    月16日確定在案等情，有該案判決書及本院被告前案紀錄表
    等在卷可稽。惟受刑人於上開判決確定後，經臺灣桃園地方
    檢察署（下稱桃園地檢署）傳喚受刑人於108年5月15日到庭
    執行，該執行傳票於108年5月3日寄存送達於受刑人上開判
    決所載住所地（即桃園市○○區○○路000○0號3樓）管轄之桃園
    市政府警察局中壢分局（下稱中壢分局）興國派出所，並於
    108年（原裁定誤載為106年）5月13日發生送達效力，然受
    刑人未於應到期日到場，該署復撥打受刑人卷內留存之電話
    號碼，亦無法與受刑人取得聯繫，嗣該署函請中壢分局派員
    至受刑人住所地查訪，並未會晤受刑人，而被查訪人亦陳明
    受刑人於108年初已搬離該址，此有該署送達證書及中壢分
    局108年7月30日中警分刑字第1080037849號函暨查訪筆錄等
    附卷可參。
(二)受刑人自上開判決確定迄今，均未依緩刑所附條件向指定之
    政府機關、政府機構、行政法人、社區或其他符合公益目的
    之機構或團體提供240小時之義務勞務，經桃園地檢署合法
    傳喚亦未到庭，上開判決所載之受刑人住所地，亦經受訪查
    人陳明受刑人已無實際居住於該址；另原審依職權查詢受刑
    人之個人戶籍資料，受刑人戶籍仍設於上址，足認受刑人顯
    有逃匿之虞，且無正當事由拒絕履行緩刑條件，堪認受刑人
    違反刑法第74條第2項第5款所定負擔之情形且情節重大，原
    宣告之緩刑對受刑人難收其預期效果，確有執行刑罰之必要
    ，爰依刑事訴訟法第476條，刑法第75條之1第1項第4款規定
    ，撤銷受刑人緩刑之宣告云云。
二、抗告意旨略以：因為之前戶籍地為租屋處所，房東要賣房子
    ，所以搬遷，忘記到戶政事務所改地址，所以沒收到信件，
    但受刑人都有正常工作上班還呂小姐錢跟撫養小孩，也一直
    都在等通知書要去報到，直至109年1月1日上網查詢才知道
    被撤銷，為此提起抗告等語。
三、按「受緩刑之宣告而有下列情形之一，足認原宣告之緩刑難
    收其預期效果，而有執行刑罰之必要者，得撤銷其宣告：一
    、緩刑前因故意犯他罪，而在緩刑期內受6月以下有期徒刑
    、拘役或罰金之宣告確定者。二、緩刑期內因故意犯他罪，
    而在緩刑期內受6月以下有期徒刑、拘役或罰金之宣告確定
    者。三、緩刑期內因過失更犯罪，而在緩刑期內受有期徒刑
    之宣告確定者。四、違反第74條第2項第1款至第8款所定負
    擔情節重大者」，刑法第75條之1第1項定有明文。此乃因緩
    刑制度設計之本旨，主要目的在鼓勵惡性較輕微之犯罪行為
    人或偶發犯、初犯得適時改過，以促其遷善，復歸社會正途
    ，又緩刑宣告得以附條件方式為之，亦係基於個別預防與分
    配正義，俾確保犯罪行為人自新及適度填補其犯罪所生之損
    害為目的，然犯罪行為人經宣告緩刑後，若有具體事證足認
    其並不因此有改過遷善之意，自不宜給予緩刑之寬典，故而
    設有撤銷緩刑宣告制度。另考諸刑法第75條之1之增訂理由
    ，所謂「情節重大」，係指受刑人顯有履行負擔之可能而隱
    匿或處分其財產、故意不履行、無正當事由拒絕履行或顯有
    逃匿之虞等情事而言，亦即應從受刑人是否自始真心願意接
    受緩刑所附帶之條件、於緩刑期間是否已誠摯盡力履行條件
    、是否有生活或經濟上突發狀況致無履行負擔之可能、抑或
    有履行可能卻故意不履行、無正當事由拒絕履行或顯有逃避
    履行之虞等節，依比例原則加以衡量。且該條採裁量撤銷主
    義，賦與法院裁量撤銷與否之權限，特於第1項規定實質要
    件為「足認原宣告之緩刑難收其預期效果，而有執行刑罰之
    必要」，供作審認之標準。亦即，縱受刑人有違反刑法第74
    條第2項第1款至第8款所定之負擔，法官仍應依職權本於合
    目的性之裁量，妥適審酌受刑人於緩刑期間內違反上開負擔
    之情節是否重大，是否已難收其預期之效果，而確有執行刑
    罰之必要等情，斷非受刑人一有違反負擔之行為，即應當然
    撤銷該緩刑之宣告，此與刑法第75條所定，若符合該條第1
    項2款情形之一者，毋庸審酌其他要件，法院即應逕予撤銷
    緩刑宣告之情形，迥然有別。
四、本院之判斷
(一)受刑人因竊盜、偽造有價證券等案件，經原審法院於107年1
    2月19日以107年度訴字第51號判決分別處有期徒刑6月、1年
    6月，且諭知緩刑5年，緩刑期間付保護管束，並應於緩刑期
    間內，向指定之政府機關、政府機構、行政法人、社區或其
    他符合公益目的之機構或團體提供240小時之義務勞務，該
    判決已於108年1月16日確定等情，有原審法院107年度訴字
    第51號刑事判決及本院被告前案紀錄表等在卷為憑。
(二)再本案經桃園地檢署檢察官傳喚受刑人應於108年5月15日到
    案執行，該執行傳票於108年5月3日寄存送達於受刑人戶籍
    地（即桃園市○○區○○路000○0號3樓）管轄之中壢分局興國派
    出所，然受刑人未於該期日到案；桃園地檢署檢察官遂再傳
    喚受刑人應於108年6月5日到案執行，該執行傳票於108年5
    月24日寄存送達於中壢分局興國派出所，但受刑人仍未到案
    執行，桃園地檢署並於108年5月16日、6月6日撥打卷內留存
    之受刑人電話號碼（門號0000000000、0000000000號），但
    均因門號已暫停使用而無法與受刑人取得聯繫等情，有桃園
    地檢署送達證書及公務電話紀錄單等附卷可考。嗣桃園地檢
    署函請中壢分局派員至受刑人前開戶籍地查訪，經中壢分局
    前往訪查，該址目前無人居住，經查訪鄰居黃德隆表示受刑
    人約於108年初已搬離現址等節，有桃園地檢署桃檢東丁108
    執緩370字第1089060176號函（稿）、中壢分局108年7月30
    日中警分刑字第1080037849號函及檢附資料等存卷可稽，堪
    認受刑人迄今確實尚未履行上開原判決緩刑宣告所定負擔無
    訛。
(三)受刑人固尚未履行上開原判決緩刑宣告所定負擔，然本院認
    無撤銷緩刑宣告之必要，說明如下：
  1.受刑人主張其原先居住之桃園市○○區○○路000○0號3樓戶籍地
    址，係向「黃麗年」承租，並提出租金匯款紀錄（見本院卷
    第79至87頁）為證。經本院函請中壢分局查訪上址處所屋主
    是否為「黃麗年」等事項，中壢分局函覆稱：「……(一)經派
    員前往上開地址之鄰居查訪得知該屋主即黃麗年……(二)警方
    致電屋主黃麗年詢問，租客張文政係於民國105至107年向渠
    承租2年之租客，惟相關承租資料早已遺失無法提供」等語
    ，有中壢分局109年4月16日中警分刑字第1090021143號函附
    卷可參（見本院卷第149頁），且該函所附中壢分局興國派
    出所職務報告更明確載明：「……二、職立即撥打電話查訪黃
    民，渠向警方表示渠為該處所屋主無誤，惟現無人居住且已
    委託東森房屋準備出售，而張文政是於民國105年至107年間
    向渠承租2年之住客……」等語（見本院卷第151頁），足見受
    刑人原先居住之桃園市○○區○○路000○0號3樓戶籍地確係其向
    黃麗年所承租，該處既為受刑人承租之處所，本有不確定搬
    遷流動之可能。參諸屋主黃麗年亦表示確委託東森房屋準備
    出售該址房屋，是受刑人稱前戶籍地為租屋處所，房東要賣
    房子，所以搬遷乙節，當屬實情，自難認受刑人係為逃避履
    行緩刑所附條件而故意搬離前開戶籍地。
  2.再者，觀諸原審法院107年度訴字第51號判決內容，業已明
    白記載：「……且告訴人亦表示若被告依107年8月17日調解筆
    錄之金額及給付方式履行，願給予被告緩刑之機會（訴字卷
    ，第60頁背面、第76頁背面），本院信其經此偵審程序及刑
    之宣告之教訓，當知所警惕而無再犯之虞，認所宣告之刑以
    暫不執行為適當……」等語【見原審法院107年度訴字第51號
    刑事判決第5頁理由三(三)所載】，堪認受刑人是否依107年
    8月17日調解筆錄之金額給付告訴人款項，亦為原審法院當
    時決定要否諭知受刑人緩刑之重要決定因素。經本院致電告
    訴人呂依萱詢受刑人是否有依調解條件內容履行，告訴人稱
    ：「到目前為止被告每個月都有給付新臺幣（下同）2萬元
    ，只有其中1個月沒有給付，被告有跟我說那1期他沒辦法給
    ，希望可以往後延1期，我當時是有答應他。所以到上個月
    為止被告已經給付了17期，也就是34萬元給我了」等語，有
    本院109年3月12日公務電話查詢紀錄表在卷為憑（見本院卷
    第73頁），且有受刑人所稱其匯款予告訴人之匯款紀錄存卷
    可參（見本院卷第59至63、91至93、119至147頁），足認受
    刑人確有依照調解條件內容履行，縱無法履行時亦會與告訴
    人協商延期，是受刑人供稱其有正常工作上班還呂小姐錢跟
    撫養小孩等情，應屬事實，堪以採信。受刑人應履行前開調
    解內容雖未經原判決列為緩刑負擔之條件，然此非不得作為
    本院審酌受刑人是否自始真心願意接受原判決結果而履行原
    判決緩刑所附帶條件及受刑人是否有故意逃避履行等情事，
    蓋受刑人就此未列為緩刑條件之事項既均有履行，堪認其確
    已真心接受原判決結果之意，並不因其搬離原居住地而失聯
    不履行，是受刑人稱其因搬家，忘記至戶政事務所改地址，
    所以沒收到信件等節，可以採信。受刑人搬離戶籍地未即時
    向桃園地檢署陳報，致桃園地檢署無法依址通知受刑人到案
    ，受刑人因而未能履行240小時之義務勞務，受刑人就此固
    有不該，然此與其是否故意逃避履行緩刑所附帶條件，究不
    可同等視之，自難據此即認受刑人違反緩刑宣告所定負擔情
    節重大，且原宣告之緩刑難收其預期效果，而有執行刑罰之
    必要。
　3.據上，受刑人固未履行上開原判決緩刑宣告所定負擔，然受
    刑人原戶籍地既係租屋處所，則本非長久不變，受刑人所稱
    其原戶籍地為租屋處，因其自身經濟因素、房東欲處分房產
    而搬離該處，與常情不悖，應可採信，受刑人並非故意逃離
    原租屋處。參諸受刑人均有依照調解條件內容履行給付告訴
    人款項，縱無法履行時亦會與告訴人協商延期，勾稽以上，
    本院認受刑人所稱其因搬家，忘記至戶政事務所改地址，所
    以沒收到信件等情，當屬實情，受刑人應非故意不履行上開
    原判決緩刑宣告所定負擔，不足認有原宣告之緩刑難收其預
    期效果，而有執行刑罰之必要之情。
(四)末按「檢察官應告知受保護管束人所應遵守之事項，並指定
    日期，命往執行保護管束者之處所報到」、「受保護管束人
    在保護管束期間內，應遵守左列事項：一、保持善良品行，
    不得與素行不良之人往還。二、服從檢察官及執行保護管束
    者之命令。三、不得對被害人、告訴人或告發人尋釁。四、
    對於身體健康、生活情況及工作環境等，每月至少向執行保
    護管束者報告1次。五、非經執行保護管束者許可，不得離
    開受保護管束地；離開在10日以上時，應經檢察官核准」、
    「受保護管束人違反前條各款情形之一，情節重大者，檢察
    官得聲請撤銷保護管束或緩刑之宣告」，保安處分執行法第
    65條之1第1項、第74條之2、第74條之3第1項固分別定有明
    文。然受刑人既係因搬家未收到通知，非收到通知後故意拒
    絕到案，業經本院認定如前，且卷內亦無檢察官已依保安處
    分執行法第65條之1規定告知受刑人受保護管束所應遵守之
    事項之證據，受刑人既非法律專業人士，難認受刑人業已知
    悉其有遵守上開事項之義務卻故意不遵守，當非屬保安處分
    執行法第74條之3第1項所稱情節重大，準此，本院認檢察官
    以受刑人違反保安處分執行法第74條之2第4款規定，而認本
    件有執行刑罰之必要，亦無理由，附此敘明。
五、綜上，本院認本件不足認原宣告之緩刑難收其預期效果，而
    有執行刑罰之必要之情，亦不足認受刑人有違反保護管束情
    節重大之情事，是檢察官以受刑人違反刑法第74條第2項第5
    款所定負擔情節重大，且違反保安處分執行法第74條之2第4
    款規定，有執行刑罰之必要為由聲請撤銷緩刑宣告，並無理
    由，原審未審酌上情，依檢察官所請而裁定撤銷受刑人緩刑
    宣告，難認妥適，受刑人執前詞提起抗告，為有理由，應由
    本院予以撤銷。又為免發回原審重新裁定徒增司法資源之耗
    費，爰由本院自為裁定駁回檢察官之聲請。
據上論斷，應依刑事訴訟法第413條，裁定如主文。
中　　華　　民　　國　　109 　年　　4 　　月　　30　　日
                  刑事第十八庭  審判長法  官  吳炳桂
                                      法  官  葉乃瑋
                                      法  官  黃紹紘
以上正本證明與原本無異。
不得再抗告。
                                      書記官  于  誠
中　　華　　民　　國　　109 　年　　4 　　月　　30　　日